臺灣基隆地方法院民事判決　　　　　　94年度訴字第112號
原　　　告　乙○○
訴訟代理人　張慧婷律師
被　　　告　華茂報關有限公司
法定代理人　甲○○
訴訟代理人　郭百祿律師
當事人間請求返還房屋等事件，本院於民國94年4月20日言詞辯
論終結，判決如下：
    主  文
原告之訴及其假執行均駁回。
訴訟費用由原告負擔。
    事實及理由
壹、原告主張：
一、門牌號碼為基隆市○○區○○路93巷6號1樓之房屋（下稱系
    爭房屋）為原告所有，原告於86年間因被告承諾承攬原告所
    經營之華興報關有限公司（下稱華興公司）基隆方面之海關
    報關申報業務為條件，而同意將系爭房屋出租與被告，詎料
    被告竟於93年12月23日委託郭百祿律師發函於94年1月1日起
    終止被告與華興公司間之業務承攬契約，因此兩造間系爭房
    屋之租賃契約因被告終止業務承攬契約之條件成就，而亦終
    止，被告即屬無權占有系爭房屋，原告即多次催告被告返還
    系爭房屋，被告拒不返還，為此訴請被告返還系爭房屋。
二、縱然系爭房屋之租賃契約為被告所辯之不定期租賃契約，原
    告亦於93年12月31日通知被告終止系爭房屋之租賃契約，被
    告因此已成為無權占有系爭房屋，以應將系爭房屋返還原告
    。
三、電話號碼為00000000、00000000、00000000、00000000等4
    線電話（下稱系爭電話）乃原告所有，並且亦係以被告應承
    攬華興公司基隆方面之報關業務為條件而借予被告使用，今
    亦因被告終止與華興公司之承攬契約，該借貸契約條件成就
    亦同時終止，因此請求被告返還系爭電話。
四、被告既然應自系爭房屋中遷出，其即應至基隆市政府、財政
    部基隆關稅局，以及其他公司相關登記單位，將被告之營業
    登記地址辦理遷出。
五、為此聲明：
（一）被告應自基隆市○○區○○路93巷6號1樓之房屋遷出返還
      予原告。
（二）被告應將電話號碼為00000000、00000000、00000000
      、00000000等4線電話使用權返還原告。
（三）被告應至基隆市政府、財政部基隆關稅局，以及其他公司
      相關登記單位，將被告之營業登記地址辦理遷出。
（四）並願供擔保請准宣告假執行。
貳、被告抗辯：
一、兩造就系爭房屋86年間起成立租賃契約，因未簽立書面因此
    應認為乃為不定期租賃契約。且並未約定應以被告承攬華興
    公司基隆方面之報關業務為租賃契約之條件。
二、電話號碼為00000000、00000000、00000000、00000000等4
    線電話（下稱系爭電話）乃被告所有，並非原告借與被告使
    用。
三、為此聲明：（一）駁回原告之訴。（二）如受不利益判決，
    願供擔保請准宣告免為假執行。
參、得心證之理由：
一、原告於起訴狀繕本送達之後，追加請求「被告應至基隆市政
    府、財政部基隆關稅局，以及其他公司相關登記單位，將被
    告之營業登記地址辦理遷出」，原告此項請求與原起訴請求
    被告返還系爭房屋請求之基礎事實同一，依據民法第255條
    第1項第2款，應予准許。
二、兩造對自自86年間起，被告向原告承租系爭房屋，及被告自
    該時起即承攬華興公司之基隆部分之報關業務，均不否認，
    僅係對於系爭房屋之租賃契約是否有約定以被告不承攬華興
    公司基隆部分之報關業務為租賃契約之解除條件，有所爭執
    。經查：解除條件一旦成就即會使契約失其效力，因此其影
    響契約效力甚鉅，因此就契約之解除條件約定，必經過契約
    當事人意思表示合致，方可謂契約有該解除條件之約定，否
    則如僅為契約一方當事人內心之想法，未經明白意思表示並
    到達對方且經對方同意者，都僅能稱之為締約之動機，不能
    成為契約內容之一部分，而對契約當事人生效。因此雖然本
    件租賃契約成立原因，乃因原告、被告法定代理人甲○○、
    賴江秀鳳、江秀枝原本共同於系爭房屋內經營華興公司，嗣
    由原告將華興公司實際實業處所遷往台北，而且甲○○、賴
    江秀鳳等人亦將所有之華興公司股權移轉予原告，而甲○○
    、賴江秀鳳等人則另成立被告公司繼續在系爭房屋內經營報
    關業務，所以才有系爭租賃契約之締結，依據此締結契約之
    過程雖可認原告同意將系爭房屋出租與被告時，應確實將華
    興公司基隆地區業務係交由被告承攬列為願意締結系爭租賃
    契約之考量因素之一，此可由證人賴江秀鳳94年3月2日到院
    證述稱：「（問：當初繼續給華茂使用系爭房屋時，乙○○
    是否表明要將基隆地區報關業務交給被告辦理，所以才同意
    被告使用？）是沒錯，我們原本都是華興公司。」，堪以佐
    證。但依據證人賴江秀鳳證述：「（問：當時租系爭房屋時
    ，原告跟華茂公司有無約定被告一定要承辦原告所交付的業
    務，才願意出租房屋？）沒有。」，則足認定，原告雖係因
    被告承攬華興公司基隆地區報關業務方同意簽訂系爭租賃契
    約，但在約定租賃契約條款時，原告並未明白的將被告應繼
    續承攬華興公司基隆地區報關業務列為出租系爭房屋之條件
    意思表示送達被告，再經被告同意，是以足信被告承攬華興
    公司基隆地區報關業務僅能認為乃原告出租之動機，而非屬
    租賃契約之解除條件。據此，系爭租賃契約既然並未將被告
    未繼續承攬華興公司基隆地區報關業務列為系爭租賃契約之
    解除條件，則縱然被告業已終止其與華興公司間之承攬契約
    ，系爭租賃契約亦無原告所主張解除條件成就失效的法律效
    果產生。
三、次查，系爭租賃契約因未約定租賃期間，且未書立書面，依
    據民法第422條規定，應為不定期租賃契約。原告主張其於
    93年12月31日發出桓律字第042號函，依據民法第450條第2
    項規定終止系爭租賃契約。但經詳閱上揭律師函委託發函之
    人為華興公司，而非原告，華興公司並非契約當事人無從終
    止系爭租賃契約，並且律師函內容係主張因被告終止承攬契
    約因此系爭租賃契約亦一併終止，文內主張乃為租賃契約解
    除條件成就之終止，並非依據民法450條第2項之終止，因此
    原告主張業已以上揭律師函終止系爭租賃契約，並無根據要
    無可採。
四、基於前述，系爭租賃契約仍合法有效，被告占有使用系爭房
    屋仍屬有權占有，原告請求被告返還系爭房屋並無依據，應
    予駁回。另被告既然有權使用系爭房屋，其即得將相關公司
    登記地址記載為系爭房屋，原告請求被告將登記地址變更，
    亦無所據，亦應予駁回。
五、又查，系爭電話使用權原告主張為其所有業據被告否認，原
    告復未提出任何證據足以證明系爭電話使用權為其所有，原
    告主張要難採信為真。況且所謂系爭電話之使用權實際上乃
    為向中華電信股份有限公司訂立契約所取得之權利，而經被
    告提出繳費收據一份證明被告乃為系爭電話之繳費義務人，
    此部分亦據原告不爭執，因此堪信被告方為與中華電信股份
    有限公司簽訂契約之人，益足證明原告並無其所謂之系爭電
    話使用權，其請求被告返還系爭電話使用權，並無理由，應
    予駁回。
六、從而原告本件請求並無理由，均應予駁回。其訴既經駁回其
    假執行之聲請，亦失所附麗，併予駁回。
七、訴訟費用負擔之依據：民事訴訟法第78條。
中　　華　　民　　國　　94　　年　　5 　　月　　4 　　日
                  臺灣基隆地方法院民事庭
                      法      官  王翠芬
以上正本係照原本作成。
對於本件判決如有不服，應於收受送達後二十日內向本院提出上
訴書狀，敘述上訴之理由，上訴於臺灣高等法院，並按他造當事
人之人數附具繕本。
中　　華　　民　　國　　94　　年　　5 　　月　　4 　　日
                      法院書記官  修丕龍
